【裁判字號】    95,訴,823
【裁判日期】    950913
【裁判案由】    清償債務
【裁判全文】
臺灣桃園地方法院民事判決               95年度訴字第823號
原      告  台灣中小企業銀行股份有限公司
法定代理人  己○○
訴訟代理人  乙○○
            戊○○
            丙○○
被      告  甲○○
被      告  丁○○
上列當事人間請求清償債務事件，於民國95年8 月30日辯論終結
，本院判決如下：
    主      文
被告應連帶給付原告新台幣玖拾捌萬參仟參佰參拾參元，及自民
國九十四年七月二十五日起至清償日止，按年息百分之四點二九
五計算之利息，並自民國九十四年八月二十五日起至清償日止，
逾期六個月以內者，按上開利率百分之十，逾期六個月以上者，
按上開利率百分之二十計算之違約金。
被告甲○○應給付原告新台幣壹萬伍仟元，及自民國九十四年六
月二日起至清償日止，按年息百分之十五計算之利息。
被告甲○○應給付原告新台幣壹拾參萬貳仟壹佰捌拾伍元，及其
中壹拾參萬零肆佰捌拾柒元，自民國九十四年六月八日起至清償
日止，按年息百分之十七計算之利息，並自民國九十四年六月八
日起至清償日止，逾期第一個月，當月壹百元之違約金，逾期第
二個月，當月參百元之違約金，逾期第三個月以上者，每月陸百
元之違約金。
被告甲○○應給付原告新台幣壹萬玖仟柒佰伍拾壹元，及其中壹
萬玖仟肆佰伍拾貳元，自民國九十四年六月八日起至清償日止，
按年息百分之十七計算之利息，並自民國九十四年六月八日起至
清償日止，逾期第一個月，當月壹百元之違約金，逾期第二個月
，當月參百元之違約金，逾期第三個月以上者，每月陸百元之違
約金。
訴訟費用由被告甲○○負擔四分之一，餘由被告連帶負擔。
    事實及理由
壹、程序方面：
一、按當事人之法定代理人其代理權消滅者，訴訟程序在有法定
    代理人承受其訴訟前當然停止，但於有訴訟代理人時，訴訟
    程序不當然停止；又承受訴訟人於得為承受訴訟時，應即為
    承受之聲明，此參諸民事訴訟法第170 條、第173 條、第17
    5 條之規定可明。本件原告台灣中小企業銀行股份有限公司
    之法定代理人原係羅澤成，嗣於本院審理中，變更為己○○
    ，經其於民國95年8 月30日具狀聲明承受訴訟，並提出公司
    變更登記表乙份在卷可憑，經核並無不合，應予准許，合先
    敘明。
二、本件被告甲○○、丁○○未於言詞辯論期日到場，核無民事
    訴訟法第386 條各款所列情形，爰依原告之聲請，由其一造
    辯論而為判決。
貳、實體方面：
一、原告起訴主張：（一）被告甲○○於93年5 月24日邀同被告
    丁○○為連帶保證人，向原告借款新台幣（下同）1,000,00
    0 元，約定借款期限為6 年，自93年5 月24日起至99年5 月
    24日止，共分72期，自貸放後12個月內按月繳付利息，並自
    94年6 月24日起開始按月平均攤還本息。利息按原告當時之
    「基準利率」加年利率1.45% 計付，計為年利率3%，惟貸款
    逾期未還款者，同意改按原貸款利率加年息百分之1 計算利
    息及遲延利息。並依據契約規定，如有一期未依約還本或付
    息時，即喪失分期攤還權利，全部債務視為到期。本金或利
    息逾期清償在6 個月以內者，按上開利率10 %，超過6 個月
    者，按上開利率20% 計付違約金。詎被告甲○○自94年8 月
    24日起即未依約繳款，計欠貸款本金983,333 元。（二）被
    告甲○○於93年2 月23日向原告申請卡友樂透小額信用貸款
    ，於同年3 月1 日借得90,000元，並約定借款期間自93年3
    月1 日起至94年9 月1 日止；借款利率為年息15% ；還款方
    式按月平均攤還本息；且約定被告未依約定按期繳款、借款
    到期或借款視為全部到期未立即償還時，按年息15% 計付遲
    延利息。惟被告甲○○自94年6 月1 日起即未依約履行債務
    ，計欠貸款本金15,000元。（三）被告甲○○於93年2 月23
    日向原告申請國際信用卡消費額度，於同年11月19日核予簽
    帳消費額度150,000 元之VISA信用卡乙張，卡號0000-0000-
    0000-0000 號，並簽立約定條款在案。依國際信用卡約定條
    款約定，被告應按期給付原告各項帳款，否則應依年息17%
    計算循環利息，如於每月繳款截止日未繳付最低應繳金額，
    並於逾期第一個月，當月繳付100 元之違約金，逾期第二個
    月，當月繳付300 元之違約金，逾期第三個月以上者，每月
    繳付600 元之違約金。惟被告甲○○自94年6 月7 日起即未
    依約繳款，計欠款132,185 元。（四）被告甲○○於93年8
    月1 日另聲請換發COMBO 晶片卡1 張，卡號0000-0000-0000
    -0000 號，依上開國際信用卡約定條款約定，被告應按期給
    付原告各項帳款，否則應依年息17% 計算循環利息，如於每
    月繳款截止日未繳付最低應繳金額，並於逾期第一個月，當
    月繳付100 元之違約金，逾期第二個月，當月繳付300 元之
    違約金，逾期第三個月以上者，每月繳付600 元之違約金。
    惟被告甲○○自94年6 月7 日起即未依約繳款，計欠款19,4
    52元。爰依消費借貸、信用卡契約及連帶保證之法律關係提
    起本件訴訟。並聲明：如主文所示。
二、被告則以：原告請求利息部分違反民法巧取利益禁止之規定
    、定型化契約所約定之利息及違約金過高，違反民法第247
    條之1 及消費者保護法第11條至第12條之規定。原告應依債
    務協商機制處理云云資為抗辯，並聲明：原告之訴駁回。
三、本件原告主張之前揭事實，已據其提出與所述相符之借據、
    授信約定書、信用卡申請書、約定條款、繳款明細、放款利
    率表等件為證，被告對於上開事實亦不爭執，故堪信原告主
    張為真實。
四、被告雖辯稱原告請求利息部分違反民法巧取利益禁止之規定
    、定型化契約所約定之利息與違約金過高，然並未具體指明
    原告有何巧取利益之行為，經查兩造間消費借貸及信用卡契
    約所約定之利息在年息4%至17% 之間，並未逾越民法第205
    條週年利率20% 之限制，且各項違約金之約定亦在合理之範
    圍內，並無民法第206 條所規定以折扣或其他方法巧取利益
    或定型化契約條款顯失公平之情形，被告抗辯，不足採信。
    又中華民國銀行公會依據行政院金融監督管理委員會銀行局
    94年8 月23日銀局（四）字第0944000573號函訂定中華民國
    銀行公會會員辦理消費金融案件無擔保債務協商機制（下稱
    債務協商機制）係為協助解決因負擔複數銀行債務，且還款
    能力不足之債務人，須個別洽商還款方案之困擾，以減輕債
    務人分次洽談之人力負擔。並非紓困方案，並不表示債務人
    必然可取得優惠還款條件，且債務協商機制仍須由債務人提
    出申請並具備一定之還款能力、債務人提議方案最終仍須得
    到債權銀行之認可等條件。被告未提出已向受理申請之八大
    銀行或其他相關債權銀行逕向財團法人金融聯合徵信中心申
    請之證明及原告已同意被告依債務協商機制所得還款方案清
    償貸款及信用卡款之證明，空言原告應依債務協商機制處理
    ，實不足採。
五、從而，原告依消費借貸契約、信用卡契約及連帶保證關係，
    請求（一）被告應連帶給付原告983,333 元，及自94年7 月
    25日起至清償日止，按年息4.295%計算之利息，並自94年8
    月25日起至清償日止，逾期6 個月以內者，按上開利率10%
    ，逾期6 個月以上者，按上開利率20% 計算之違約金。（二
    ）被告甲○○應給付原告15,000元，及自94年6 月2 日起至
    清償日止，按年息15% 計算之利息。（三）被告甲○○應給
    付原告132,185 元，及其中130,487 元，自94年6 月8 日起
    至清償日止，按年息17% 計算之利息，並自94年6 月8 日起
    至清償日止，逾期第1 個月，當月100 元之違約金，逾期第
    2 個月，當月300 元之違約金，逾期第3 個月以上者，每月
    600 元之違約金。（四）被告甲○○應給付原告19,751元，
    及其中19,452元，自94年6 月8 日起至清償日止，按年息17
    % 計算之利息，並自94年6 月8 日起至清償日止，逾期第1
    個月，當月100 元之違約金，逾期第2 個月，當月300 元之
    違約金，逾期第3 個月以上者，每月600 元之違約金，為有
    理由，應予准許。
六、據上論結，原告之訴為有理由，依民事訴訟法第385 條第1
    項前段、第85條第2 項、第78條，判決如主文。
中    華    民    國    95    年    9     月    13    日
                  民事第三庭    法  官  張益銘
以上正本係照原本作成。
如對本判決上訴，須於判決送達後20日內向本院提出上訴狀。
中    華    民    國    95    年    9     月    13    日
                                書記官  陳純姃


司法院資訊處製作；財團法人民間司法改革基金會備份。
